最高法院刑事判決　　　　　　　　　 111年度台上字第1623號
上　訴　人　臺灣高等檢察署檢察官謝宗甫 
上　訴　人　
即　被　告　呂佾修
 
 

選任辯護人　黃勝文律師
上列上訴人等因被告違反毒品危害防制條例案件，不服臺灣高等
法院中華民國110年11月30日第二審判決（110年度上訴字第1935
號，起訴案號：臺灣士林地方檢察署109 年度偵字第9939號），
提起上訴，本院判決如下：
    主  文
上訴駁回。
    理  由
壹、按刑事訴訟法第377 條規定，上訴於第三審法院，非以判決
    違背法令為理由，不得為之。是提起第三審上訴，應以原判
    決違背法令為理由，係屬法定要件。如果上訴理由書狀並未
    依據卷內訴訟資料，具體指摘原判決不適用何種法則或如何
    適用不當，或所指摘原判決違法情事，顯與法律規定得為第
    三審上訴理由之違法情形，不相適合時，均應認其上訴為違
    背法律上之程式，予以駁回。
貳、有罪部分
一、本件原審審理結果，認定上訴人即被告（下稱被告）呂佾修
    有原判決事實欄所載違反毒品危害防制條例之犯行明確，因
    而撤銷第一審此部分之科刑判決，經比較新舊法律，改判仍
    論處被告販賣第二級毒品罪刑，已載認其調查、取捨證據之
    結果及憑以認定犯罪事實之心證理由，並就被告否認犯行之
    供詞及所辯各語認非可採，予以論述及指駁。又本於證據取
    捨之職權行使，針對證人林哲筵陳稱其於民國109年2月26日
    上午起迄同日晚上12時止均與被告一起在被告住處，沒有人
    來找被告等語，如何不足為有利被告之認定，復已論述明白
    。
二、販毒者與購毒者，係屬對向犯罪之結構，對向犯證人之證述
    ，固不得作為認定被告犯罪之唯一證據，而須以補強證據證
    明其確與事實相符。然茲所謂補強證據，並非以證明犯罪構
    成要件之全部事實為必要，倘其得以佐證陳述者所述不利被
    告之犯罪情節非屬虛構，而能予保障其陳述之憑信性者，即
    已充足。又毒販間之毒品交易，為減少被查緝風險，多於隱
    密下進行，於利用通訊聯絡時，亦慣常以買賣雙方得以知悉
    之術語、晦暗不明之用語或彼此已有默契之含混語意，以替
    代毒品交易之重要訊息，甚至雙方事前已有約定或默契，只
    需約定見面，即足以表徵係進行毒品交易，鮮有明白直接以
    毒品之名稱或相近之用語稱之者，此種毒品交易之方式，如
    有得以佐證購毒者所述渠等對話內容之含意即係交易某種類
    毒品，能予保障所指證事實之真實性，即已充分，並可認為
    無違社會大眾之一般認知。原判決綜合被告之部分供述，證
    人即購毒者黃冠之證詞，卷附通訊軟體Line對話紀錄截圖
    ，及案內其他證據資料，相互勾稽結果，憑為判斷被告於10
    9年2月26日晚間某時確有在其住處樓下販賣大麻予黃冠之
    犯罪事實，對於被告主觀上如何具有販賣毒品營利之不法意
    圖，復已論述綦詳，依序記明所憑證據及認定之理由。復敘
    明黃冠證述以毒品交易暗語聯絡被告購買毒品，就毒品種
    類、重量、見面日期等交易細節，如何與原判決附表編號 1
    所示Line對話內容相合，足認雙方為規避犯罪遭發覺及蒐證
    ，互有默契，業已達成見面交易毒品之共識，詳為剖析其認
    定之理由及所憑。另針對林哲筵所為證述及所提出之Line對
    話紀錄，說明何以有悖常理，亦與被告警詢供陳不符，而無
    足採信之依據。所為論斷說明，俱有各項證據資料在案可稽
    ，既係綜合調查所得之各直接、間接證據，本於事實審採證
    認事之職權行使及推理作用，予以判斷而為認定，並未違背
    客觀存在之經驗法則、論理法則。要無被告上訴意旨所指判
    決適用法則不當、理由矛盾之違法情形可言。
三、刑事訴訟法第163 條已揭櫫調查證據係由當事人主導為原則
    ，法院於當事人主導之證據調查完畢後，認為事實未臻明瞭
    仍有待釐清，且有調查可能時，始得斟酌具體個案之情形，
    予以裁量是否補充介入調查。本件購毒者黃冠業經第一審
    傳喚到庭，就本件毒品交易過程證述明確，並予被告及其第
    一審辯護人詰問之機會，原判決已載認審酌採信之依據，則
    原審綜合全案卷證，認事證已明，而未再為其他無益之調查
    ，於法並無不合，並無上訴意旨所指調查未盡之違法情形。
四、綜合前旨及其他上訴意旨，無非係置原判決所為明白論斷於
    不顧，徒憑己意而為相異評價，重為事實之爭執，或對於事
    實審法院取捨證據與自由判斷證據證明力之職權行使，徒以
    自己說詞，任意指為違法，或單純為事實上枝節性之爭辯，
    與法律規定得為第三審上訴理由之違法情形，不相適合。本
    件被告此部分上訴違背法律上之程式，應予駁回。
參、無罪部分
一、本件原判決以公訴意旨略以：被告明知大麻為毒品危害防制
    條例第2條第2項第2 款所列之第二級毒品，依法不得販賣，
    竟基於販賣第二級毒品大麻以牟利之犯意，於109年3月6 日
    21時許，在其位於新北市淡水區中正東路住處前，以新臺幣
    1千餘元代價販賣1公克大麻予黃冠。因認被告此部分係涉
    犯修正前毒品危害防制條例第4條第2項販賣第二級毒品罪嫌
    等語。惟經審理結果，則以不能證明被告此部分被訴犯行，
    因而撤銷第一審關於此部分科刑之判決，改判諭知被告無罪
    ，係以：證人黃冠之單一證述非無瑕疵可指，且卷內Line
    對話紀錄截圖，無從認定被告已與黃冠達成前開交易毒品
    之合意或有見面交易，亦無法憑以補強黃冠之證述，檢察
    官復未舉出其他補強證據，得以佐證黃冠證述之真實性，
    自無從認定被告有此部分被訴之犯行。已記明其認定之理由
    ，經核並無不合。
二、刑事訴訟法第161條第1項規定：檢察官就被告犯罪事實，應
    負舉證責任，並指出證明之方法。因此，檢察官對於起訴之
    犯罪事實，應負提出證據及說服之實質舉證責任。倘其所提
    出之證據，不足為被告有罪之積極證明，或其指出證明之方
    法，無從說服法院以形成被告有罪之心證，基於無罪推定之
    原則，自應為被告無罪判決之諭知。原判決已說明黃冠（
    檢察官上訴書有多處誤載為黃國）就109年3月6 日有無與
    被告交易毒品、交易毒品數量及金額等攸關買賣毒品之重要
    構成要件事實，前後證述不同，難謂無瑕疵可指，再觀諸檢
    察官提出之Line對話紀錄截圖所示對話內容，就黃冠傳訊
    表達欲於該日交易毒品，被告係表示「今天沒空」、「我問
    看看明天一定行」、「我覺得明天比較好」等語，且因警方
    僅截取該訊息之上方對話框，未截錄被告後續回覆該訊息之
    內容，故被告是否回覆允諾，實屬不明，無從認定被告已與
    黃冠達成交易毒品之合意，甚或其後有見面交易，上開Li
    ne對話紀錄截圖尚不足以補強黃冠此部分證述之真實性。
    本件檢察官並未提出適合於證明犯罪事實之積極證據，並闡
    明其證據方法與待證事實之關係。原審對於卷內訴訟資料，
    復已逐一剖析，參互審酌，仍無從獲得有罪之心證，因而為
    被告此部分有利之認定，於法洵無違誤。
三、依上所述，檢察官上訴意旨無非係對於原審取捨證據及判斷
    其證明力職權之適法行使，任憑己見為不同之評價，執以指
    摘原判決違法，與法律規定得為第三審上訴理由之違法情形
    ，不相適合。本件檢察官此部分上訴違背法律上之程式，應
    予駁回。
據上論結，應依刑事訴訟法第395條前段，判決如主文。
中    華    民    國   111    年    5     月    4   日
                  刑事第八庭審判長法  官  何  菁  莪  
                                  法  官  朱  瑞  娟  
                                  法  官  劉  興  浪  
                                  法  官  高  玉  舜  
                                  法  官  何  信  慶  
本件正本證明與原本無異
                                  書記官
中    華    民    國   111    年    5     月    9     日